臺灣苗栗地方法院民事判決　　　　　　　 96年度訴字第363號
原　　　告　彰化商業銀行股份有限公司
法定代理人　甲○○
被　　　告　丙○○
　　　　　　乙○○
上列當事人間請求撤銷無償贈與行為事件，本院於民國96年11月
26日言詞辯論終結，判決如下：
    主      文
被告乙○○、丙○○就坐落苗栗縣竹南鎮○○段五九一地號、面
積六八平方公尺、所有權全部，及同段四二六建號、面積一一三
點七四平方公尺、所有權全部，於民國九十六年三月六日所為之
贈與行為，及於民國九十六年三月二十二日所為之所有權移轉登
記行為，應予撤銷。
被告丙○○應將前項不動產，於民國九十六年三月二十二日以贈
與為原因所為之所有權移轉登記予以塗銷，並回復為被告乙○○
所有。
訴訟費用新臺幣陸仟壹佰柒拾元由被告負擔。
    事實及理由
一、本件被告經合法通知，未於言詞辯論期日到場，核無民事訴
    訟法第386 條各款所列情形，爰依原告之聲請，由其一造辯
    論而為判決。
二、原告起訴主張：訴外人建超營造有限公司（以下稱建超公司
    ）邀同被告乙○○為連帶保證人，於民國95年9 月13日向原
    告借款新臺幣（下同）10,000,000元，約定本金於96年3 月
    12日全數償還，惟屆期建超公司尚積欠本金9,972,000 元迄
    未清償，被告乙○○為建超公司之連帶保證人，自應負連帶
    清償之責。詎被告乙○○為逃避債務，竟將其所有坐落苗栗
    縣竹南鎮○○段591 地號、面積68平方公尺、所有權全部，
    及同段426 建號、面積113 點74平方公尺、所有權全部（以
    下稱系爭不動產），於96年3 月6 日無償贈與被告丙○○，
    並於同年3 月22日完成所有權移轉登記。被告乙○○對原告
    所負債務迄未清償，且其所有其餘財產顯不足清償債務，其
    無償贈與系爭不動產，顯有害於原告前開債權之受償，爰依
    民法第244 條第1 項、第4 項規定，訴請撤銷被告間之贈與
    行為及所有權移轉行為，並請求被告丙○○應將系爭不動產
    以贈與為原因所為之所有權移轉登記予以塗銷，並回復為被
    告乙○○所有。並聲明：如主文第1 、2 項所示。
三、被告未於言詞辯論期日到場，亦未提出書狀作任何聲明或陳
    述。
四、查原告主張建超公司於95年9 月13日向原告借款10,000,000
    元，並由被告乙○○擔任連帶保證人，惟本件借款已於96年
    3 月12日屆期，建超公司尚積欠本金9,972,000 元迄未清償
    。被告乙○○於96年3 月6 日將系爭不動產贈與被告丙○○
    ，並於同年3 月22日完成所有權移轉登記等情，業據其提出
    授信約定書、保證書、本票、貸放資料明細、土地及建物登
    記謄本及異動索引為證，且經本院依職權向苗栗縣竹南地政
    事務所調閱土地及建物過戶登記申請資料核閱無誤。被告既
    未到場爭執，亦未提出書狀供本院審酌，則自堪信原告之主
    張為真實。
五、按債務人所為之無償行為，有害及債權者，債權人得聲請法
    院撤銷之。債權人依第1 項之規定聲請法院撤銷時，得並聲
    請命受益人或轉得人回復原狀，民法第244 條第1 、4 項定
    有明文。至於債務人之法律行為除有特別規定外，無論為債
    權行為抑為物權行為，均非所問，最高法院42年台上字第32
    3 號判例可資參照。又所謂有害及債權，乃指債務人之行為
    ，致積極的減少財產，或消極的增加債務，因而使債權不能
    獲得清償之情形（最高法院81年度台上字第207 號判決意旨
    參照）。是債務人所有之財產除對於特定債權人設有擔保物
    權外，應為一切債務之總擔保，倘債務人於債務成立後，其
    所為之法律行為導致其責任財產減少，使債權陷於清償不能
    或困難，債權人即得依前開規定行使撤銷權，以保全債權之
    實現。次按保證債務之所謂連帶，乃指保證人與主債務人負
    同一債務，對於債權人各負全部給付之責任者而言，此就民
    法第272 條第1 項規定連帶債務之文義參照觀之甚明，最高
    法院著有45年台上字第1426號判例可參。又連帶債務之債權
    人，得對於債務人中之一人或數人或其全體，同時或先後請
    求全部或一部之給付。連帶債務未全部履行前，全體債務人
    仍負連帶責任，民法第273 條定有明文。查建超公司積欠原
    告本金9,972,000 元迄未清償，被告乙○○為前揭債務之連
    帶保證人，自應負連帶清償之責。次查，被告乙○○於96年
    3 月22日將系爭不動產贈與予被告丙○○，係為無償之行為
    ，其為贈與行為時，其所有財產尚有坐落台北縣林口鄉○○
    村○○路○ 段239 號2 樓之房屋及林口鄉○○段1 號土地，
    土地依公告現值計算，其財產價值計為3,973,508 元，此有
    本院依職權調取之被告乙○○稅務電子閘門財產所得調件明
    細表及原告所提土地及建物謄本在卷可稽，與被告所積欠原
    告之本金債務9,972,000 元相較，被告乙○○所餘財產價值
    已不足清償債權，況被告乙○○所有前開位於林口鄉之土地
    及建物已於95年5 月設定第一順位本金最高限額23,400,000
    元之抵押權予訴外人合作金庫銀行股份有限公司，並於96年
    3 月設定第二順位抵押權予訴外人陳郁如，是該不動產已設
    定高額抵押權，已無餘額可清償原告之債權，亦徵被告乙○
    ○就系爭不動產之贈與行為確已使其積極財產減少，致原告
    債權不能受償，是被告乙○○之無償贈與行為，顯已有害於
    原告之債權。從而，原告依民法第244 條第1 項之規定訴請
    撤銷被告乙○○、丙○○間就系爭不動產所為之贈與行為及
    所有權移轉登記行為，自屬有據。又被告丙○○為前開贈與
    及所有權移轉行為之受益人，前開法律行為既經撤銷，則原
    告依民法第244 條第4 項之規定，請求被告丙○○回復原狀
    ，將系爭不動產以贈與為原因所為之所有權移轉登記塗銷，
    並回復為被告乙○○所有，為有理由，應予准許。
六、綜上所述，原告為被告乙○○之債權人，被告乙○○、丙○
    ○間就系爭不動產所為無償贈與之債權行為及所有權移轉之
    物權行為，顯均有害及原告之債權，已如前述。又原告於96
    年9 月12日即提起本件訴訟，亦未逾民法第245 條所定一年
    之除斥期間。從而，原告依民法第244 條第1 、4 項規定，
    請求法院撤銷被告間就系爭不動產所為贈與行為及所有權移
    轉行為，並請求被告丙○○塗銷系爭不動產所有權移轉登記
    ，並回復為被告乙○○所有，於法有據，應予准許。
七、據上論結，本件原告之訴為有理由，依民事訴訟法第385 條
    第1 項前段、第78條、第85條第1 項前段，判決如主文。
中　　華　　民　　國　　96　　年　　12　　月　　11　　日
                  民事庭法　官　曾明玉
以上正本係照原本作成。
如對本判決上訴，須於判決送達後20日內向本院提出上訴狀。
                        書記官　黃麗靜
中　　華　　民　　國　　96　　年　　12　　月　　11　　日
